臺灣高等法院臺南分院刑事裁定
110年度毒抗字第610號
抗  告  人  陳建宇

上列抗告人因強制戒治案件，不服臺灣雲林地方法院中華民國11
0年6月23日裁定（110年度毒聲字第291號）提起抗告，本院裁定
如下：
    主  文
抗告駁回。
    理  由
一、抗告意旨略以：㈠被告曾於民國87年間經觀察勒戒，迄今已
    逾23年，縱使期間另犯他案，不應以此前科紀錄作為衡量強
    制戒治之標準，違反一事不二罰及禁止溯及既往原則。施用
    毒品者屬病人，非精神病患，不得長期限制人身自由，否則
    難以痊癒，且不能心理醫師評估報告作裁定，心理醫師權力
    是否比檢察官、法官還大？被告在觀察勒戒期間表現良好，
    且生活作息正常，並無施用助眠藥、鎮定藥。被告父親目前
    在監執行中，家中有7歲小孩，父親在監費用及小孩生活費
    用都由被告獨自支出，家裡小孩日夜哭喊被告何時能回家，
    經過此次教訓，被告下定決心戒毒，作個好父親，被告有六
    輕正職工作，請求給抗告人一次機會。㈡強制戒治評定標準
    有新舊法，若新法較有利於被告，請求以新法裁定。㈢原裁
    定有違反不利益變更禁止原則，且應考量刑法第57條之各項
    情況，強制處分屬於機構內監禁模式，性質上屬於刑罰之延
    伸。㈣爰請求撤銷原裁定，更為適法之裁定。
二、觀察、勒戒後，檢察官或少年法院（地方法院少年法庭）依
    據勒戒處所之陳報，認受觀察、勒戒人無繼續施用毒品傾向
    者，應即釋放，並為不起訴之處分或不付審理之裁定；認受
    觀察、勒戒人有繼續施用毒品傾向者，檢察官應聲請法院裁
    定或由少年法院（地方法院少年法庭）裁定令入戒治處所強
    制戒治，其期間為6個月以上，至無繼續強制戒治之必要為
    止，但最長不得逾1年，毒品危害防制條例第20條第2項定有
    明文。勒戒處所應注意觀察受觀察、勒戒人在所情形，經醫
    師研判其有或無繼續施用毒品傾向後，至遲應於觀察、勒戒
    期滿之15日前，陳報該管檢察官或少年法院（庭），觀察勒
    戒處分執行條例第8條第1項亦定有明文。依據上開規定，受
    觀察、勒戒人有無繼續施用毒品之傾向，係由醫師研判。而
    關於有無繼續施用毒品傾向之評估標準，法務部已於110年3
    月26日以法矯字第11006001760號函修正頒布「有無繼續施
    用毒品傾向評估標準紀錄表」、「有無繼續施用毒品傾向評
    估標準評分說明手冊」，經查：
㈠、抗告人合於毒品危害防制條例第20條第1項、第3項所規定，3
    年後再犯應再予觀察、勒戒要件，業經原裁定認定無誤，並
    說明依法務部○○○○○○○○110年6月16日函雲所衛字第11040000
    220號函檢附之有無繼續施用毒品傾向證明書、有無繼續施
    用毒品傾向評估標準紀錄表，足認抗告人仍有繼續施用之傾
    向，經核相關卷證均無違誤之處。
㈡、抗告意旨指摘前開有無繼續施用毒品傾向評估標準紀錄表，
    並未適用法務部於110年3月26日以法矯字第11006001760號
    函所修正頒布之「有無繼續施用毒品傾向評估標準紀錄表」
    、「有無繼續施用毒品傾向評估標準評分說明手冊」，然本
    案評估時間為110年6月10日，在法務部110年3月26日修正頒
    佈評估標準之後，且關於司法紀錄部分，亦已調整為上限10
    分，並無未適用修正後評估標準之情況，抗告意旨已屬誤解
    。而抗告人毒品犯罪相關司法紀錄部分，經評估後為上限10
    分，經核其臺灣高等法院被告前案紀錄表，確實有超過5筆
    以上之毒品犯罪紀錄（臺灣雲林地方法院93年度虎簡字第13
    5號、97年度易字第355號、訴字第977號、簡字第51號、102
    年度訴字239號、103年度訴緝字第7號等)，及1筆其他犯罪
    紀錄（臺灣雲林地方法院97年度易字第589號），因此毒品
    犯罪相關司法紀錄加計上限10分、其他犯罪相關紀錄加計1
    筆2分，均屬正確。又強制戒治屬於治療性質之保安處分，
    目的重在治療而非處罰，因而關於是否有繼續施用之傾向，
    並非單以犯罪前科紀錄為衡定標準，仍應參酌醫療專業人員
    之評估意見，此所以觀察勒戒處分執行條例第8條第1項規定
    ，應由醫師研判有無繼續施用毒品傾向，再由檢察官聲請法
    院裁定強制戒治，並無抗告意旨所謂心理醫師權力大於檢察
    官、法官之可言，而本件既經醫師綜合被吿前科紀錄與行為
    表現、臨床評估等因素，認為被告有繼續施用之傾向，其評
    估與卷內證據又無不合之處，自應予以尊重。
㈢、抗告人以違反一事不二罰、不溯及既往原則為由提起抗告，
    顯係誤解毒品危害防制條例第20條規定，係採取以3年為期
    之施用毒品者戒癮政策，屬除刑不除罪之寬厚措施，且抗告
    人雖曾經觀察、勒戒、強制戒治或判處徒刑，然與本次施用
    毒品犯行均非同一犯罪行為，自無何違反一事不二罰之可言
    。再毒品危害防制條例第20條屬程序規定，並非實體規定，
    而就109年1月15日修正，109年7月15日生效之毒品危害防制
    條例相關條文，於該條例第35條之1規定其生效後之適用方
    式，原裁定適用修正後之規定，並無適用法律之違誤。
㈣、至於抗告意旨以被告家庭生活狀況不佳，原裁定未考量刑法
    第57條各項規定部分，因刑法第57條屬有罪判決中，法院科
    刑之量刑事由相關規定，與本件保安處分之裁處無關。抗告
    意旨又認為，原裁定違反不利益變更禁止原則，然刑事訴訟
    法第370條係規定被告上訴或為被告之利益而上訴者，第二
    審法院不得諭知較重於原審判決之刑，與原審屬第一審並無
    關聯，抗告意旨容有誤解。
三、綜上，原裁定適用毒品危害防制條例第20條第2項後段、第3
    項規定，裁定抗告人入戒治處所強制戒治，期間為6個月以
    上，至無繼續強制戒治之必要為止，但最長不得逾1年，核
    無違誤，抗告人以前詞指摘原裁定不當，其抗告為無理由，
    應予駁回。
四、應適用之法律：刑事訴訟法第412條。　　　　　　
中　　華　　民　　國　　110 　年　　7 　　月　　29　　日
                  刑事第一庭    審判長法  官　楊清安
                                      法  官　陳珍如
                                      法　官  蕭于哲
以上正本證明與原本無異。
不得再抗告。
　　　　　                            書記官　徐振玉
中　　華　　民　　國　　110 　年　　7 　　月　　29　　日